臺灣板橋地方法院民事判決　　九十年度訴字第二四九一號
　　原　　　　告　甲○○
　　兼訴訟代理人　戊○○
　　被　　　　告　丙○○
　　訴訟代理人　　丁○○
　　　　　　　　　乙○○○
右當事人間請求侵權行為損害賠償事件，經本院刑事庭移送前來（九十年度交附民字
第四一號），本院判決如左：
    主      文
被告應給付原告甲○○新臺幣伍拾柒萬陸仟參佰零陸元，及自民國九十年二月二十七
日起至清償日止，按週年利率百分之五計算之利息。
被告應給付原告戊○○新臺幣參萬元，及自民國九十年二月二十七日起至清償日止，
按週年利率百分之五計算之利息。
原告其餘之訴駁回。
訴訟費用由被告負擔四分之三，由原告甲○○負擔六分之一，原告戊○○負擔十二分
之一。
    事　　實
甲、原告方面：
一、聲明：
   (一)、被告應給付原告甲○○新臺幣（下同）六十八萬八千九百二十七元，給付
　　　　　原告戊○○十萬元，及均自起訴狀繕本送達翌日起，至清償日止，按年息
　　　　　百分之五計算之利息。
   (二)、 訴訟費用由被告負擔。
二、陳述：
　(一)、被告丙○○於民國八十九年九月二十三日下午五時五十分許，騎乘車號Ｒ
    ＹＷ－二○六號輕機車，沿台北縣蘆洲市○○○道往新莊方向行駛，途經該路與
    同市○○街三二巷六九弄口前方車道時，應注意車前狀況，並隨時採取必要之安
    全措施，依當時之情形，並無不能注意之情事，竟疏未注意，由後撞及當時行走
    車道右側，欲開啟路邊停車之原告戊○○、甲○○，致甲○○受有頭部外傷，更
    導致嗅覺喪失，而戊○○亦受有左眼挫傷等傷害。被告並因過失傷害罪經提起公
    訴在案，其自應依侵權行為對原告二人負損害賠償之責。
  (二)、當時原告二人均係靠著道路外側行走，欲至其小客車停放處開車，事前均未
    看見被告，而無端遭被告自後撞及，原告二人並無被告所稱原欲穿越車道，又忽
    然折返之情形。
  (三)、而就原告甲○○及戊○○各別請求賠償之損害額分述如后：
    Ａ、原告甲○○部分：
    １、因受傷自八十九年九月二十五日至同年十一月七日請假，長達一個半月無法
        工作，每月薪資二萬七千元，共四萬零五百元之損失。
    ２、其原來係白天僱褓母照顧小孩，晚上自己照顧，每月給付褓母費一萬四千元
        ，受傷後晚上亦無法自己照顧，小孩必須交由褓母帶全日，每月給付二萬三
        千元，差額九千元，共一個半月計一萬三千五百元，係因傷必須增加之支出
        。
    ３、因傷支出醫療費用六千八百八十五元。
    ４、因受傷嚴重無法縫合，必須進行人工植皮，而支出購買人工皮費用九百五十
        一元。
    ５、因住院而支出之停車費三千零九十一元。
  　６、因住院期間家屬請假輪流看護，計一星期之看護費用一萬四千元。
    ７、車禍當時所生眼鏡、手錶、鞋子、內外衣等財務損失，共一萬元。
    ８、因受傷及嗅覺喪失所受精神上痛苦，請求賠償六十萬元。
    右列項目合計為六十八萬八千九百二十七元，請求被告如數給付，並加給訴狀繕
    本送達翌日起至清償日止之法定利息。
    Ｂ、原告戊○○部分：因車禍受有眼部挫傷等傷害，而施行縫合手術二針，請求
        被告賠償精神損害十萬元，並加給訴狀繕本送達翌日至清償日止之法定利息
       。
三、證據：提出診斷證明一紙、道路交通事故證明申請書一紙、托兒費支出證明書一
    紙、車禍請假證明函及請假單影本及薪資所得扣繳憑單影本各一件、醫療費用單
    據影本十紙、醫療用品購買發票六紙、醫院停車費收據十五紙等為證，並聲請本
    院向馬偕紀念醫院函查原告甲○○因頭部外傷其嗅覺功能受損情形及可復原之程
    度、時間為何？並調取病歷。
乙、被告方面：
一、聲明：
　(一)、駁回原告之訴。
  (二)、如受不利判決，請准宣告免予假執行。
二、陳述：
  　１、本件車禍之發生，係因原告將馬路當做休閒場所行走散步，而被告原於外側
　　　　車道中間行駛，因突見原告行走於快車道，原欲閃避，但原告突又折返，被
　　　　告始因閃避不及而擦撞，因此原告對於車禍之發生亦有過失，本件刑案起訴
　　　　之犯罪事實與真實並不相符。
    ２、對於原告所列之請求項目中，原告甲○○損失一個半月之薪資四萬零五百元
        、一個半月之褓母費一萬三千五百元、醫療費用六千八百八十五元、人工皮
        九百五十一元等費用無意見。但其餘請求均不同意，並稱原告家中無工作之
        老人可為看護，而停車費亦與車禍受傷無直接關係，原告亦無所謂其他財物
        損失，現場損壞之眼鏡係被告所有，又被告已給付原告慰問金一萬元，不應
        再請求精神上損害賠償。
    理　　　由
一、按訴狀送達後，原告不得將原訴變更或追加他訴，但請求之基礎事實同一、擴張
    或減縮應受判決事項之聲明或不甚礙被告之防禦及訴訟之終結者，不在此限，民
    事訴訟法第二百五十五條第一項第二款、第三款、第七款分別定有明文。查本件
    原告起訴時，聲明請求判決被告給付原告甲○○七十萬二千二百七十六元，給付
    原告戊○○十萬元，及均自訴狀繕本送達翌日起至清償日止之法定利息。嗣原告
    甲○○於訴訟進行中，減縮請求為六十八萬八千九百二十七元及自訴狀繕本送達
    翌日起至清償日止之法定利息，依前述說明，自應准許，先行敘明。
二、本件原告起訴主張被告於八十九年九月二十三日下午五時五十分許，騎乘機車行
    經台北縣蘆洲市○○○道與同市○○街三二巷六九弄口前方車道時，因疏未注意
    ，由後撞及當時行走車道右側，欲開啟路邊停車之原告二人，致原告甲○○受有
    頭部外傷，更導致嗅覺喪失，而原告戊○○則受有左眼挫傷等傷害之事實，為被
    告所不爭執，並有道路交通事故調查報告表、現場圖及現場照片及原告甲○○及
    戊○○之診斷證明書影本附於台灣板橋地方法院檢察署八十九年度偵字第一九五
    四三號過失傷害卷（影本附於本卷）可稽。依本院九十年度交易字第四號過失傷
    害卷附現場圖顯示，肇事後被告所騎機車倒在外側車道近分道線處，每一車道寬
    三．一公尺，機車倒地處至道路邊線間，有一條長一．五公尺之刮地痕，血跡與
    鞋子及安全帽均位於近道路邊線處。足以推知機車撞及原告二人之處，應位於近
    道路邊線處；又被告於本院九十年度交易字第四號過失傷害案件中自述事發經過
    ，自承其係先撞及女的（即原告甲○○），女的再飛去撞及男的（即原告戊○○
    ），男的原先係在女的右前方等語，依上開情節推斷，原告二人當時應係沿路邊
    ，一前一後行走，而遭被告自後先撞及原告甲○○，甲○○再撞及前方之原告戊
    ○○，始符實情。而被告抗辯原告二人原欲跨越車道，突然折返，與現場圖所示
    之刮地痕方向及血跡遺留處不符，且原告二人如原係橫越車道，戊○○又係在甲
    ○○之右前方，依常理甲○○被撞後，即不致於又往前撞及戊○○。況原告二人
    之小客車係停於同向車道前方路邊，原告二人係欲前往開車，此亦為被告於前述
    刑事案件審理中所未否認，則原告二人亦無必要穿越車道，再突然折返。且被告
    迄今亦無法舉證以實其說，其所辯自非可信。
三、按汽車駕駛人（包括機車駕駛人在內）應注意車前狀況，隨時採取必要之安全措
    施，道路交通安全規則第九十四條第三項定有明文。被告於右開時地駕車，自應
    注意上揭規定。而依被告於前開刑事案件中之自述，當時係晴天的傍晚，天色雖
    有些暗，且未亮路燈，但視線尚清楚，地面乾燥無坑洞，而其原先走外側車道中
    間，前方並無其他車輛，時速四十公里等語，而依前述現場圖所示，該處係無障
    礙之直路，足見當時被告對車前人車狀況客觀上應無不能注意之情事。但依原告
    自承，其最初看見原告二人時距離約五、六公尺，男的走前面，女的走後面，當
    時其並未按喇叭，亦未煞車（見前述刑案卷九十年二月一日訊問筆錄），從最初
    看見至撞及共隔約三、四秒（見卷九十年三月二十二日訊問筆錄）等語。而被告
    於視線尚稱良好，亦無障礙之直路上，竟行駛至距離至五、六公尺處始發現前方
    有路人行走，更未有任何煞車及示警動作，顯然疏於注意，應有過失。且如其及
    早發覺原告二人於前行走，即不致閃避不及肇事。又如其於發現前方有人時，採
    取煞車減速及鳴喇叭示警，使對方及時閃躲等必要措施，均非不可避免此次肇事
    ，至少亦可將傷害減至最低，是被告之過失亦與原告二人所受傷害結果間，有相
    當因果關係。而被告亦因本件車禍，經檢察官以其觸犯過失傷害罪提起公訴，並
    經本院判處有期徒刑四月，嗣因被告於上訴後又撤回上訴而判決確定，有九十年
    度交易字第四號判決正本附卷，是被告因過失不法侵害原告二人之身體人格權，
    應依民法第一百八十四條第一項前段，對原告二人負過失侵權行為損害賠償責任
    ，可堪認定。
四、至被告雖抗辯原告二人就本件車禍之發生亦有過失，惟原告二人於事發前係於該
    處，一前一後沿路邊前行，並非如被告所抗辯，原告二人係欲橫越馬路，且並無
    任何事證足以證明原告二人有任何於行走過程中，突然後退，致原告閃避不及之
    情事，亦如前述，則本件事故，完全係因為被告自己疏於注意車前人車之狀況，
    以致未及時發現原告二人，復未採取避免事故之適當措施所致，原告二人就此次
    車禍損害之發生及擴大，並無任何疏失，被告此部分抗辯，亦無可採。
五、其次，就原告二人請求之金額，一一審酌如後：
　（一）、原告甲○○部分
　　１、薪資損失部分：原告甲○○主張於八十九年九月二十三日車禍受傷，自同年
　　　　月二十五日至十一月七日止，長達一個半月之期間請假在家休養，無法工作
　　　　，受有每月薪資二萬七千元，合計損失四萬零五百元，已提出車禍請假證明
　　　　函及請假單影本及薪資所得扣繳憑單影本各一件為證，而被告對此並不爭執
　　　　，且此部分核係被告之侵權行為所導致原告之消極損失，其請求賠償，自無
　　　　不合。
    ２、原告甲○○於受傷前白天因工作，而僱褓母照顧小孩，晚上則由自己照顧，
        每月給付褓母費一萬四千元，受傷後無法工作期間，小孩晚上亦須交由褓母
        照顧，每月因此給付二萬三千元，其間差額九千元，前後一個半月，共計一
        萬三千五百元，有其提出之褓母費證明一紙可證，被告就此亦不爭執，且此
        差額確係因此次受傷必須增加之生活支出，自應許可。
    ３、醫療費用六千八百八十五元，以及人工皮費用九百五十一元，亦有原告提出
        之醫療費用收據十張及醫療用品購買發票六紙為證，被告亦不爭執，且此部
        分係原告因受傷醫療上所必要之支出，自亦得請求。
    ４、原告請求赴醫停車費三千零九十一元部分，提出馬偕醫院停車費收據十五紙
        為證，經核上開收據之日期，分別為八十九年九月二十三日、二十四日、二
        十五日、二十六日、二十七日、二十八日、二十九日、三十日、十月一日、
        二日、三日、四日、五日、六日、七日，惟原告甲○○於八十九年九月二十
        三日因車禍進入馬偕紀念醫院醫治，當日即住院，至同年十月七日始出院，
        除首日及末日原告入院及出院，依其病情應須使用車輛，該二日之停車費依
        收據所示，分別為二百十元及二百七十元，應予准許外，其餘原告住院期間
        ，其既不須出入醫院，該期間之停車費即難謂係原告甲○○受傷就醫所必須
        支出之費用，難以准許。
    ５、原告請求看護費一萬四千元部分，依原告甲○○因車禍受傷之診斷證明書所
        載，其係因頭部外傷併腦挫傷，以及身體多處擦傷而住院，而依本院向馬偕
        醫院調取之病歷及警訊筆錄所載，其被撞當場即昏迷，就醫後至翌日仍自鼻
        部插胃管，且意識不清，無法言語，致未能製作筆錄，嗣後甚且發現嗅覺喪
        失，足認其傷勢甚重，於住院期間難以自理生活，自有僱人看護之必要。而
        原告雖由其家屬自己照顧，並未另外僱請特別看護，而支出看僱費，惟親屬
        間之看護，縱係基於親情而未支出該費用，惟其所支出之勞力，顯非不得以
        金錢予以評價，此種基於身分關係之恩惠，自不能加惠於加害人，而應比照
        一般看護情形，認被害人受有相當於看護費之損害，而命加害人賠償，始符
        民法第一百九十三條第一項所定「增加生活上需要」之意旨（最高法院八十
        九年度台上字第一七四九號判決意旨參照），因此，原告請求一星期所需之
        看護費一萬四千元，並未逾其實際住院期間，而平均每日二千元，尚屬相當
        ，自應准許。
    ６、原告主張另有其他財物損失一萬元部分，為被告所否認，而原告就其所稱有
        眼鏡、衣服、手錶及鞋子等損害，仍應負舉證責任，但原告迄未提出任何證
        據證明之，則其此部分賠償之請求，自難准許。
    ７、原告甲○○所主張之非財產上損害賠償六十萬元部分，依卷附原告之診斷證
        明書及馬偕醫院有關原告甲○○病情之復函所示，原告因此車禍受有頭部外
        傷及腦挫傷，且住院期間發現左側外展神經受損恢復中，且另發現嗅覺喪失
        ，迄今尚未恢復。則原告除頭部受傷之痛苦外，就其人體重要知覺之嗅覺喪
        失，難以恢復，其精神上所受打擊，更為重大，並衡諸原告原為醫材公司職
        員，且須照顧家小，而被告尚在服役，及兩造其他身分、職業之差距，認原
        告甲○○請求非財產上損害賠償，以五十萬元為適當，其逾此部分之請求，
        尚難准許。
（二）、原告戊○○部分：其僅請求精神上損害賠償十萬元，而依前述偵查卷內所附
　　　　其診斷證明書所載，其所受傷勢為下巴撕裂傷約二乘○．五乘○．六公分、
　　　　右肩挫傷、雙手擦傷，並非嚴重，而依二造所不爭執之事實，原告戊○○因
　　　　上開傷勢僅經施行二針縫合手術，則依其所受傷勢，及突然狀況下與其妻一
　　　　同遭撞及，所受精神上創擊等情狀，認原告所得請求之精神上賠償，以三萬
　　　　元為合理，其逾此範圍之請求，並非有據。
六、綜前所述，原告二人因本件被告侵權行為，得請求被告賠償之損害額，原告甲○
    ○部分為五十八萬六千三百零六元，戊○○部分則為三萬元，但被告主張其曾交
    付慰問金一萬元予原告甲○○，原告亦未爭執，堪認實在，該已交付之一萬元仍
    應認係賠償額之支付，則原告甲○○得再向被告請求賠償之數額應為五十七萬六
    千三百零六元。因此，原告二人前述聲明請求之賠償額，各於上開金額，以及均
    自起訴狀繕本送達翌日，即九十年二月二十七日起，至清償日止之法定利息範圍
    內，確有理由，應予准許，其逾此範圍之賠償額及法定利息之請求，均非有據，
    應予駁回。
七、原告並未陳明願供擔保請准宣告假執行，則被告猶請求免為假執行之宣告，尚無
    必要，附此敘明。
八、據上論結：本件原告之訴為一部有理由、一部無理由，依民事訴訟法第八十五條
    第一項但書、第七十九條但書，判決如主文。
中　　　華　　　民　　　國　　九十一　　年　　　二　　　月　　十八　　日
                                臺灣板橋地方法院民事第三庭
　　　　　　　　　　　　　　　　　　法　官　黃　麟　倫
右為正本係照原本作成
如對本裁定抗告須於裁定送達後十日內向本院提出抗告狀
中　　　華　　　民　　　國　　九十一　　年　　　二　　　月　　十八　　日
~B法院書記官　王波君
